【裁判字號】    95,交抗,585
【裁判日期】    950731
【裁判案由】    違反道路交通管理處罰條例
【裁判全文】
臺灣高等法院交通事件裁定             95年度交抗字第585號
抗  告  人
即受處分人  甲○○
上列抗告人因違反道路交通管理處罰條例案件，不服臺灣板橋地
方法院，95年6月19日裁定（95年度交聲更字第15 號），提起抗
告，本院裁定如下：
    主  文
抗告駁回。
    理  由
一、原處分意旨略以：受處分人即異議人甲○○於民國94年10月
    24日22時29分許，飲酒後駕駛2P－4587號自用小貨車，因不
    勝酒力將車輛停放在台北縣三重市○○○路路邊，因酒精濃
    度超過標準（呼氣酒精濃度每公升1.01毫克），肇事致人輕
    傷，涉有道路交通管理處罰條例第35條第1項第1款之違規，
    嗣經警當場製單舉發後，移送原處分機關，原處分機關即裁
    處異議人即受處分人新臺幣（下同）4萬9千5 百元之罰鍰，
    並吊扣駕駛執照24個月，罰鍰及駕駛執照限於94年11月24日
    前繳納、繳送，並註明上開罰鍰逾期不繳納之處分。
二、本件異議意旨略以：伊於94年10月24日20時許，駕駛2P－45
    87號自用小貨車行經三重市○○○○道堤防內一小吃店，遇
    到朋友徐宏基，在其盛情邀約下喝了一小杯，因不好停車又
    想睡覺，所以將車開至離約五百公尺外較偏僻地方，稍後取
    出留存車內半瓶多的酒，喝完之後即休息睡覺，不久之後警
    員來敲門把我叫醒，稱我車子停在那裡被機車騎士何俊宏不
    小心擦撞，警察見車內有酒味，誤認我酒醉駕車肇事，所以
    要求我酒測，並當場開單告發。伊在與朋友喝了一小杯後雖
    有開車停到五百公尺附近的路邊，但中間並無警察攔檢，伊
    之後喝了半瓶酒之後才被警察叫起，並對伊施以酒測，此時
    伊並未駕車，不能因為此酒測值就認定伊酒後駕車，爰提出
    異議請求撤銷原處分等語。
三、按「汽車駕駛人，駕駛汽車經測試檢定酒精濃度超過規定標
    準者，處新台幣1萬5千元以上6 萬元以下罰鍰，並當場移置
    保管其車輛及吊扣其駕駛執照一年。因而肇事致人受傷者，
    並吊扣其駕駛執照二年；致人重傷或死亡者，吊銷其駕駛執
    照，並不得再考領」，道路交通管理處罰條例第35條第1 項
    第1 款定有明文。又「汽車駕駛人飲用酒類或其他類似物後
    其吐氣所含酒精濃度超過每公升0.25毫克或血液中酒精濃度
    超過百分之0.05以上者，不得駕車」，亦為道路交通安全規
    則第114條第2款所明定。前開規定意旨，無非係為保障相關
    用路人之安全，避免在汽車駕駛人飲酒後注意能力降低之情
    況下駕駛汽車肇生公共危險。故汽車駕駛人如飲酒後駕駛汽
    車，其酒精濃度超過規定之標準者，立法者認其酒後駕車之
    行為已足危及公共安全，遂以上開法律規定處以罰鍰及吊扣
    駕照，並就其是否因此肇事致人受傷或死亡，另予加重處罰
    。在此所謂「肇事致人受傷或死亡」，當係指因飲用酒類酒
    精濃度超過規定標準而駕車肇事致人受傷或死亡者，亦即該
    肇事致人受傷或死亡之事實，乃因汽車駕駛人酒後駕駛車輛
    所致，且二者間有相當因果關係，合先敘明。
四、經查，本件抗告人於94年10月24日晚間22時29分許，將所駕
    駛之2P－4587號自用小貨車違規停放在臺北縣三重市○○○
    ○路之紅線上，且未開啟警示標誌，適有騎乘H39－495號重
    型機車之何俊宏自後方駛來，因閃避不及撞擊上述自小貨車
    後方，並受有左手骨折之傷害，經警到場處理，對抗告人進
    行酒精呼氣濃度測試結果，抗告人之呼氣酒精濃度高達每公
    升1.01毫克等情，有臺北縣政府警察局三重分局解送人犯報
    告書、酒精測定紀錄表各一件在卷可查（見94年度偵字第18
    483 號卷）。抗告人雖辯稱伊係將車停在臺北縣三重市○○
    ○○路之紅線路旁後，再喝高粱酒，所以酒測值才會這麼高
    云云，然查：抗告人於警詢時自稱於當天18時許在重新橋下
    與朋友喝酒，一直喝到19時才喝完，伊酒量不好，大約喝了
    二瓶大約500CC 的罐裝啤酒，結束後駕車要回溪尾街，但因
    不勝酒力，想要睡覺，便將車停在疏洪一路路旁等語（偵字
    卷第11至12頁），並未提及任何其於駕車途中再喝高粱酒之
    事。惟於原審前審訊時問則改稱：伊喝了三、四杯啤酒，因
    為有人趕車，所以就開車離開，那時精神不好，所以就將車
    停在路邊睡覺，我在車上有放半瓶高粱酒，我喝一喝才在車
    上睡覺，我是因為心情不好才又在車上繼續喝酒等語（原審
    交聲字卷第18至19頁），嗣於本院前審訊問時則又稱：「伊
    在跳蚤市場碰到朋友喝一杯啤酒，因那邊無法停車，伊就開
    車走了，大約開一公里，到疏洪一路，因心情不好，車上有
    放小高（高粱酒），就又喝起來了等語（本院前審卷第14頁
    ）等語。關於抗告人究竟在重新橋下朋友處喝了多少啤酒，
    抗告人先稱二瓶罐裝啤酒約500CC ，嗣改稱三、四杯，又改
    稱一杯，又就其為何會離開朋友處乙節，則先稱喝完酒後才
    離開，又稱被趕車才離開，另就其途中又再停車喝高粱酒部
    分，其於警詢時並未提及此事，惟於原審前審訊問時稱因精
    神不好所以停車，又因心情不好所以喝高粱酒，嗣在本院前
    審審理時則未提及其為何會停車，前後供述均有不一，而證
    人即與抗告人共同在重新橋下飲酒之友人徐宏基於本院前審
    時雖附和抗告人在本院前審時之陳述，證稱伊拿了一個像紙
    杯的杯子，倒了七、八分滿的啤酒給他（按指抗告人），後
    來他說不喝了，要開車回家，所以伊就不勉強等語（本院前
    審卷第15頁），惟其所稱抗告人說他要開車回家所以不喝了
    等語，核與抗告人於本院前審訊問時稱因為該處無法停車所
    以就走了云云並不相符，且如抗告人當天確實僅有喝下一杯
    僅裝有紙杯七、八分滿的啤酒，並欲立即駕車回家，為何不
    直接開車回家，而是在半途停車休息，顯有違常情。再者，
    抗告人於警員趕抵現場直至警詢製作筆錄當時為止，均未曾
    向警員表示其曾於停車後再喝高粱酒乙節，業據抗告人於原
    審訊問時供承不諱，核與證人即到場處理之警員陳文仁、李
    文萌具結證述相符，並有原審針對李文萌警員從抵達現場到
    製作筆錄為止過程中之錄音光碟所製作之勘驗筆錄附卷可稽
    ，抗告人就此等在遭查獲前甫發生且攸關其是否屬於酒後駕
    車之重要情節，竟然隻字未提，已與常情不合，參以當時抗
    告人甫遭查獲，較少權衡己身利害得失，所言當較貼近真實
    。且抗告人因此酒後駕車案件，經檢察官向原審聲請簡易判
    決處刑後，原審業於94年12月30日以94年度交簡字第1139號
    判處抗告人服用酒類，不能安全駕駛動力交通工具而駕駛，
    處拘役二十日，如易科罰金，以三佰元折算一日確定，有原
    審前開判決書在卷可查，觀此判決所認定之犯罪事實，並未
    論及任何抗告人中途停車後再飲用高粱酒之事實，而經原審
    提示該判決予抗告人並告以要旨，同時詢問其為何沒有上訴
    後，抗告人則表示因為該判決判得對，顯與其聲明異議意旨
    所稱相互矛盾，從而，應以抗告人於警詢時之供述較為可採
    ，其嗣後翻異前詞所為辯解均係事後卸責之詞，不能採信，
    至證人徐宏基所為之上開證詞，與抗告人辯詞間亦有出入，
    亦係事後迴護抗告人所為證述，亦不可採。足證本案抗告人
    辯稱其係於停車後再喝半瓶高粱酒云云不可採信，則警員對
    抗告人施以酒測時所測得之呼氣酒精濃度，當係其於停車前
    駕駛汽車當時之身體狀況，從而，本件抗告人確有駕駛汽車
    經測試檢定酒精濃度超過規定標準之違規事實，則原處分機
    關此部分裁罰並無違誤至明。
五、至原處分認抗告人有「肇事致人受傷」之加重處罰事由部分
    ，按設有禁止停車標線之處所不得停車，且在夜間無燈光設
    備或照明不清之道路停車，應顯示停車燈光或反光標誌，道
    路交通安全規則第112條第4、13款定有明文。經查，抗告人
    將上述自小貨車熄火停放路旁後，當時天色昏暗，機車駕駛
    人何俊宏遂閃避不及而撞擊該車後方乙節，業經證人何俊宏
    於警詢中陳述甚詳（見上開偵查卷）。且證人李文萌於原審
    調查中亦證稱：「事發之疏洪十六路路段沒有住家或商店，
    只有車輛通行，有路燈，但是照明不會很明顯」等語，有原
    審訊問筆錄可參。又發生事故當時，抗告人所駕駛之上述自
    小貨車係屬熄火、且車窗打開之狀態，並經抗告人於警詢及
    偵訊中自承屬實（見上開偵查卷），足見抗告人所駕駛前揭
    自用小貨車不僅違規在紅線處停車，且在夜間停車在照明不
    清之道路，亦未設置停車燈光或反光標誌，則上開自用小貨
    車因熄火，亦無任何車燈光線足供後方來車辨識。是以，被
    害人何俊宏撞擊上述自用小貨車後方，乃因抗告人停車時違
    反上述相關規定所致，與其停車前之酒後駕車行為並無相當
    因果關係。依前開說明，自無從認定該肇事致何俊宏受傷之
    事實，乃因汽車駕駛人酒後駕駛車輛所致。原處分機關疏未
    詳查，逕依道路交通管理處罰條例第35條第1項第1款之規定
    ，按「肇事致人受傷」之加重條件，裁處吊扣駕駛執照24個
    月之處分，自有未洽。本件抗告人此部分聲明異議，為有理
    由，惟抗告人固未構成「肇事致人受傷」之違規事實，然其
    駕駛汽車，經測試檢定酒精濃度高達每公升1.01毫克，顯然
    已逾每公升0.25毫克之規定標準，仍屬「駕駛汽車經測試檢
    定酒精濃度超過規定標準」之違規，原審本同上之見解，適
    用道路交通管理處罰條例第87條第2 項、道路交通案件處理
    辦法第20條之規定，審酌本件違規之各相關情狀，並參酌「
    違反道路交通管理事件統一裁罰標準表」，裁定諭知原處分
    撤銷，甲○○汽車駕駛人，駕駛汽車經測試檢定酒精濃度超
    過規定標準，處罰鍰新台幣肆萬玖仟伍佰元，並吊扣其駕駛
    執照壹年，認事用法均無不合。
六、抗告人抗告意旨略以：(一)抗告人因酒測酒精濃度1.01毫克而
    被送至三重分局偵訊製作筆錄，當時抗告人剛從睡夢中被叫
    醒，又酒精濃度達1.01毫克，整個精神上正處迷糊狀態，所
    以警方筆錄多處答非所問、錯誤百出，如：伊當日係於下午
    6、7點鐘，在三重市重新橋下與朋友喝酒，伊只喝一小杯啤
    酒50C.C.，警方誤解為從6點喝至7點鐘，筆錄中抗告人自承
    喝了500C.C.啤酒是口誤。(二)如果抗告人所喝的是500C.C.啤
    酒，酒精濃度幾達1.01毫克值，那麼抗告人車輛停車一定歪
    歪斜斜的，但警方採證照片顯示本車方方正正緊靠路旁停車
    。(三)又警察製作筆錄時，因採問答方式，且當時抗告人酒精
    濃度達1.01毫克值，所以並不知道要主動告知警察，睡覺前
    喝酒之事。(四)原審提問本案公共危險罪檢察官申請簡易判刑
    ，結果判決20日拘役可易科罰金為何不上訴，抗告人係因收
    到判決書已逾上訴期間，故無法上訴等語，指摘原判決不當
    。惟查：證人李文萌於原審前審證稱：「（法官問：你到現
    場時，異議人是否你叫醒？）不是我叫醒的，我到現場時異
    議人已經醒了，異議人的說詞前後不一，之前在警詢中是說
    聽到撞擊聲就醒來，現在卻說沒有聽到任何聲響，是被警察
    叫醒的，我不確定派出所的同事是否有叫醒異議人。」（見
    94 年度交聲字第1993號卷第19、20頁）；證人陳文仁亦於
    原審證稱：「（法官問：94年10月24日晚間是否曾經協助處
    理異議人酒醉駕車事件？）有。」、「（法官問：請陳述協
    助經過？）當天晚上本所接獲勤務中心指示，說靠近中山橋
    疏洪一路那邊有車禍，我到場之後就發現救護車在救護傷患
    ，並有發現異議人在場（當庭指認），因為傷患有受傷，所
    以我們就通報勤務中心，呼叫車禍處理小組前來處理，李文
    萌警員就是車禍處理小組，我到現場時，異議人在現場已經
    下車，跟我表示他有喝點酒在車上休息，然後被一部機車撞
    到。」（見95年度交聲更字第15號卷第23頁）；且抗告人於
    警詢時供稱：「我現在意識有清楚可以製作筆錄。」，而觀
    警詢筆錄抗告人陳述清楚，顯非迷糊狀態下所為之陳述，又
    抗告人先後在警詢、原審前審、本院前審供述不一，經核相
    關證據應以抗告人於警詢時之供述為可採，其後翻異前詞所
    為辯稱，均係事後卸責之詞，不能採信，已如前述。又抗告
    人於當天18、19時許在重新橋下與朋友喝了二瓶大約
    500C.C.的罐裝啤酒，既能駕車行駛約一公里由疏洪十六路
    左轉疏洪一路停在路旁，則其將車方方正正緊靠路旁停車，
    衡情亦屬可能，自難謂其上開警詢供述不實，又抗告人所辯
    稱：伊於停車後有再喝半瓶高梁酒之事，不可採信，已如上
    述，而抗告人因為酒後駕車公共危險案件係經原審交通法庭
    判決甲○○服用酒類，不能安全駕駛動力交通工具而駕駛，
    處拘役20 日，如易科罰金，以三佰元折算一日。抗告人於
    原審對該判決係供稱：法院判的對，故沒有上訴，顯與抗告
    意旨所述係因逾上訴期間，故無法上訴不符。綜上所述，顯
    見本件抗告為無理由，應予駁回。
據上論結，應依道路交通案件處理辦法第26條，刑事訴訟法第41
2條，裁定如主文。
中    華    民    國    95    年    7     月    31    日
                    交通法庭  審判長法  官  許國宏
                                    法  官  許增男
                                    法  官  楊貴志
以上正本證明與原本無異。
不得再抗告。
                                    書記官  顧哲瑜
中    華    民    國    95    年    7     月    31    日


司法院資訊處製作；財團法人民間司法改革基金會備份。
